臺灣板橋地方法院刑事判決　　　　　　　　　　　　九十一年度訴字第一七八號
　　公　訴　人　臺灣板橋地方法院檢察署檢察官
　　被　　　告　丙○○　男　六.
　　選任辯護人　陳石山律師
右列被告因詐欺案件，經檢察官提起公訴 (九十一年度偵字第九二五三、一二四一二
號），本院判決如左：
    主  文
丙○○常業詐欺，處有期徒刑參年。
    事  實
一、丙○○於民國七十六年間因詐欺案，經臺灣屏東地方法院判處有期徒刑三年確定
    ，嗣減為有期徒刑一年六月，嗣又減為有期徒刑九月確定，而於八十年九月十六
    日執行完畢，竟不知悔改，復意圖為自己不法之所有，基於以詐欺為常業之犯意
    ，佯以自己喪偶尋覓伴侶為幌，參加各地婚友社，透過婚友社介紹失婚或喪偶之
    女子與之結識，作為其詐騙金錢之對象。其先於民國八十九年二月底，經由臺北
    市周太太婚友社之介紹結識喪偶之甲○○，即佯以男女朋友關係與之交往，嗣隱
    瞞其與甲○○交往之情，復於同年五、六月間，經由桃園縣中壢市心橋婚友社之
    介紹結識丁○○，同時佯與甲○○、丁○○二人交往，其後並經由丁○○引介認
    識其姑媽乙○○○；丙○○遂先後向甲○○、丁○○、乙○○○佯稱：伊係前副
    總統李元簇之學生，李先生與太平洋建設公司（以下稱太平洋公司）關係良好，
    伊可以透過李先生之財務長將金錢投資到太平洋公司，按月收取優厚之紅利云云
    ，致甲○○、丁○○、乙○○○不疑有詐，陷於錯誤，同意委交投資款予丙○○
    ；其中，甲○○於八十九年三月一日交付新臺幣（下同）三百萬元，同年四月五
    日再交付五百萬元，同年月七日再交付一百萬元，同年月十一日再交付三十四萬
    元，同年八月三十一日再交付三十六萬元，同年九月二十七日再交付二百萬元，
    九十年二月六日再交付三十五萬元，同年三月二十一日再交付一百萬元，共計交
    付丙○○一千三百零五萬元，作為投資太平洋公司之資金，丙○○初始自甲○○
    詐得之上開款項中按月給付數萬元至十餘萬元共約二百萬元予甲○○，佯稱係投
    資太平洋公司之紅利，以誘使甲○○持續付款「投資」，迄九十年九月間，見甲○○已無力繼續付款「投資」，隨即停止支付紅利；另外，丁○○於八十九年八
    月三十日匯款五百萬元，再於同年十一月二日分二次各匯款二百萬元、三百萬元
    ，共計一千萬元予丙○○，作為投資太平洋公司之資金；乙○○○亦於同年十一
    月二日，委由丁○○自其帳戶匯款二百萬元予丙○○代為投資太平洋公司，丙○○為取信於丁○○、乙○○○，遂自八十九年九月三十日起自詐得之上開投資款
    中按月給付數萬元至十餘萬元不等之金額共計四十四萬三千元，亦佯稱係支付丁○○、乙○○○投資投資太平洋公司之紅利，迄九十年二月間，見丁○○、乙○○○不再投資，即停止支付紅利，隨將甲○○、丁○○、乙○○○其餘投資款項
    中飽私囊，並未實際代為投資太平洋公司。嗣丁○○、乙○○○發覺有詐，於九
    十年四月十二日分別向丙○○索回二百萬元及五十萬元後，丙○○即避不見面，
    甲○○則未索回分文，至此始知受騙。
二、案經甲○○、丁○○、乙○○○告訴及臺北市政府警察局松山分局移送臺灣臺北
    地方法院檢察署呈請臺灣高等法院檢察署檢察長核轉臺灣板橋地方法院檢察署檢
    察官偵查起訴。
    理  由
一、訊據被告丙○○固坦承有收到甲○○、丁○○、乙○○○上開投資款，惟矢口否
    認有何犯行，辯稱：伊未行詐騙，是甲○○、丁○○、乙○○○等人自願投資伊
    在大陸之免洗餐具事業，她們並非投資太平洋公司，伊因在大陸投資之事業虧損
    ，才沒有辦法還錢，不是詐欺，伊承認丁○○與乙○○○有交付起訴書所載之金
    額，至於甲○○所交付之金額數目，伊無法確認，但甲○○主張有交付伊一千三
    百萬元，伊亦同意以此金額與甲○○和解，願意在與甲○○的清償證明書記載此
    投資金額，另外甲○○曾在投資委託書上簽名，承認投資六百萬元予伊在大陸之
    免洗餐具事業等語。經查，右揭詐騙事實，業經甲○○、丁○○、乙○○○於偵
    查及本院審理時指訴歷歷，並有甲○○在玉山商業銀行、萬泰商業銀行、寶島商
    業銀行、大眾商業銀行之取款憑條影本八紙及華信商業銀行之支出傳票影本二紙
    ，以及丁○○在臺灣土地銀行、新竹國際商業銀行、郵局之匯款申請書影本四紙
    附於偵查卷可稽。又乙○○○確有委由丁○○匯款二百萬元予被告收領，亦經丁○○於偵查中證述明確。又被告丙○○曾按月匯款數萬元至十餘萬元佯為「紅利
    」之情，亦有甲○○在大眾商業銀行及丁○○在華南商業銀行之存摺影本在卷可
    考。至於被告辯稱甲○○在「投資委託書」簽名云云，經本院提示偵字第九二五
    三號卷第九四頁之「投資委託書」，告訴人甲○○否認係其本人簽名，並要求被
    告提出該委託書原本，被告卻辯稱並無原本，因該「投資委託書」並非原本，且
    告訴人甲○○否認其上之簽名真實性，是以該「投資委託書」之真實性尚有疑義
    ，並無證明能力。依上開調查，若甲○○、丁○○、乙○○○果真投資被告在大
    陸之免洗餐具事業，而非投資太平洋公司，則被告應於公司年度結算後再行分配
    盈餘，豈有按月支付紅利之理？況被告對其在大陸投資免洗餐具事業乙節，並無
    法提出證據證明。是以，被告所辯，無非卸責之詞，不足採信。又被告並無職業
    ，其反覆多次以同一手法詐欺金錢，顯係恃詐欺以維生，其以詐欺為常業，應堪
    認定。本件事證明確，被告詐欺犯行堪予認定。
二、核被告丙○○所為，係犯刑法第三百四十條之常業詐欺罪。爰審酌被告常業詐欺
    之動機、目的、手段，生活狀況、智識程度、詐欺所得款項，造成被害人家庭財
    務嚴重受損之損害，犯後態度等一切情況，量處如主文之刑。
據上論結，應依刑事訴訟法第二百九十九條第一項前段，刑法第三百四十條、罰金罰
鍰提高標準條例第一條前段，判決如主文。
本案經檢察官王志超到庭執行職務。
中      華      民      國    九十一    年      十      月    二十九    日
                                    臺灣板橋地方法院刑事第二庭
                                        法  官  黃  惠  瑛
右正本證明與原本無異。
如不服本判決，應於判決送達後十日內，向本院提出上訴狀。
                                        書記官  孫  治  華
中      華      民      國    九十一    年      十一    月      七      日
附錄本案論罪科刑法條全文：
刑法第三百四十條
以犯前條之罪為常業者，處一年以上七年以下有期徒刑，得併科五千元以下罰金。
刑法第三百三十九條
意圖為自己或第三人不法之所有，以詐術使人將本人或第三人之物交付者，處五年以
下有期徒刑、拘役或科或併科一千元以下罰金。
以前項方法得財產上不法之利益或使第三人得之者亦同。
前二項之未遂犯罰之。
